臺灣臺南地方法院刑事判決                          九十一年度易字第四九四號
    公  訴  人  臺灣台南地方法院檢察署檢察官
    被      告  乙○○
右列被告因詐欺案件，經檢察官提起公訴（九十年度偵字第一四七五四號），本院判
決如左：
    主  文
乙○○意圖為自己不法之所有，以詐術使人將本人之物交付，處有期徒刑陸月，如易
科罰金以參佰元折算壹日。
    事  實
一、乙○○明知自己經濟困難，無償債能力，竟意圖為自己不法之所有，於民國八十
    九年十月初，參加公司同事甲○○所召集採外標制之民間互助會，該會期間自八
    十九年十月九日起至九十一年十一月十日止，共二十六會，每月每會會款新台幣
    （下同）二萬元，乙○○於八十九年十一月十日（即第二會）即施用詐術以高達
    四千八百元之利息標得該會，使林麗玉陷於錯誤交付會款四十七萬四千八百元。
    詎乙○○取得會款後自第四期起即未繳納死會之會款，且離職後避不見面，甲○
    ○致此始知受騙。
二、案經甲○○訴訴臺灣臺南地方法院檢察署檢察官偵查起訴。
      證據並所犯法條
一、被告乙○○，固坦承有標得告訴人甲○○之上開會款且未繳納會款一情，惟否認
    有詐欺之犯行，辯稱：係因急著用錢才跟會，跟會目的是會以會養會等語。經查
    ：被告於參加告訴人所招募之互助會，該互助會採外標制，會員二十六員，採外
    制，基本利息二千五百元，該會除第一期由會首標取會款外，被告於第二期即以
    四千八百之高額利息投標，並標取會款，被告除給付一期死會之會錢後，即拒不
    繳納其餘會款，隨即離職避不見面等情，迭經告訴人於偵審時指訴歷歷，且為被
    告所不否認，復有會單一紙卷附可參。被告自承於參加此互助會前，其經濟便早
    已陷入困境，被告既無繳納會款之能力，卻仍以高額之利息標得會款，顯見被告
    於參加告訴人互助會之初，即有不法所有之意圖。其於第二會標得會款後，僅繳
    納一期死會會錢，自九十年一月起即不再繳付會款，雖經告訴人自其薪水中扣抵
    一次，惟因被告嗣後離職，且避不見面，亦無法向被告拿取其應繳付之死會會款
    ，被告於該會第二會以高額利息標取會款之行為，堪認係詐術之實施。事證明確
    ，被告犯行，實可認定。
二、核被告意圖為自己不法之所有，以詐術使人將本人之物交付，所為係犯刑法第三
    百三十九條第一項之詐欺罪。爰審酌被告債台高築，猶以參加互助會方式以債養
    債，詐得金額為四十七萬餘元，事後未與告訴人達成和解等一切情狀，處如主文
    所示之刑，並諭知易科罰金之折算標準，以資懲儆。
據上論斷，應依刑事訴訟法第二百九十九條第一項前段，刑法第三百三十九條第一項
、第四十一條第一項前段、罰金罰鍰提高標準條例第一條前段、第二條判決如主文。
中      華      民      國      九十一      年      五      月  十三    日
                              臺灣臺南地方法院刑事第五庭
                                      法  官
右正本證明與原本無異
如不服本判決應於送達後十日內向本院提出上訴狀
                                      書記官
中      華      民      國      九十一      年      五      月  十三    日
附錄本案論罪科刑法條全文：
刑法第三百三十九條第一項：
意圖為自己或第三人不法之所有，以詐術使人將本人或第三人之物交付者，處五年以
下有期徒刑、拘役或科或併科一千元以下罰金。
